【裁判字號】    95,訴,2846
【裁判日期】    951026
【裁判案由】    毒品危害防制條例
【裁判全文】
臺灣板橋地方法院刑事判決              95年度訴字第2846號
公  訴  人  臺灣板橋地方法院檢察署檢察官
被      告  甲○○
上列被告因違反毒品危害防制條例案件，經檢察官提起公訴（95
年度毒偵字第5980號），本院依簡式審判程序審理，判決如后：
    主  文
甲○○施用第一級毒品，累犯，處有期徒刑柒月，扣案之海洛因
壹包（驗餘淨重零點零肆公克）沒收銷燬。
    事  實
一、甲○○曾於民國90年間因違反毒品危害防制條例案件，經本
    院判處有期徒刑八月，嗣於臺灣高等法院審理時經撤回上訴
    而確定，於91年12月16日執行完畢；復於91年間因違反毒品
    危害防制條例案件，經本院判處有期徒刑四月確定，於92年
    4 月8 日易科罰金執行完畢。其前因施用毒品案件，經本院
    依檢察官聲請以90年度毒聲字第354 號裁定令入戒治處所施
    以強制戒治，於91年1 月16日執行完畢經釋放出所。詎甲○
    ○猶不知悔改，於強制戒治執行完畢釋放後五年內，復基於
    施用第一級毒品海洛因之犯意，自95年5 月間起，至95 年5
    月16日止，在臺北縣板橋市介壽公園附近，以注射針筒注射
    之方式，反覆施用海洛因多次，約二至三天施用一次。嗣於
    95 年5月17日21時30分許，在臺北縣板橋市○○街2 號前，
    為警查獲甲○○，並扣得甲○○所施用之海洛因一包（驗餘
    淨重0.04公克）。
二、案經臺北縣政府警察局板橋分局報請臺灣板橋地方法院檢察
    署檢察官偵查起訴，於準備程序進行中，甲○○就被訴事實
    為有罪之陳述，經告知甲○○簡式審判程序之旨，並聽取當
    事人之意見後，裁定進行簡式審判程序。
    理  由
一、上揭事實，業據被告甲○○於警詢、偵查及本院審理時坦承
    不諱，復有扣案之海洛因一包（驗餘淨重0.04公克，此有法
    務部調查局95年7 月5 日調科壹字第060011941 號鑑定通知
    書在卷可憑）足資佐證，而被告為警查獲後所採之尿液，經
    送臺灣檢驗科技股份有限公司檢驗，呈鴉片類陽性反應，有
    該公司95年5 月30日濫用藥物尿液檢驗報告一份在卷可憑。
    而被告前因施用毒品案件，經本院依檢察官聲請以90年度毒
    聲字第354 號裁定令入戒治處所施以強制戒治，於91年1 月
    16 日 執行完畢經釋放出所，亦有臺灣高等法院被告前案紀
    錄表附卷可稽。是本件事證明確，被告犯行堪以認定，應予
    依法論處。
二、按法律變更之比較適用，比較時應就罪刑有關之共犯、未遂
    犯、想像競合犯、牽連犯、連續犯、結合犯，以及累犯加重
    、自首減輕暨其他法定加減（如身分加減）與加減例等一切
    情形，綜其全部罪刑之結果而為比較；且就比較之結果，須
    為整體之適用，不能割裂分別適用各該有利於行為人之法律
    ，此即法律變更之比較適用所應遵守之「罪刑綜合比較原則
    」及「擇用整體性原則」（參照最高法院24年上字第4634號
    判例、同院27年上字第2615號判例，及最高法院95年第八次
    刑事庭會議決議）。刑法第47條業經修正，刑法第56條亦經
    刪除，於94年2 月2 日經總統公布，並自95年7 月1 日起施
    行。經查：
  （一）新修正刑法第47條第1 項規定：「受徒刑之執行完畢，
        或一部之執行而赦免後，五年以內故意再犯有期徒刑以
        上之罪者，為累犯，加重本刑至二分之一」，而修正前
        刑法第47條則規定：「受有期徒刑之執行完畢，或受無
        期徒刑或有期徒刑一部之執行而赦免後，五年以內再犯
        有期徒刑以上之罪者，為累犯，加重本刑至二分之一」
        ，依本件被告之前科紀錄，無論依修正前後刑法第47條
        之規定均構成累犯，修正後刑法第47條第1 項之規定並
        未有不利於本件被告之情形。
  （二）原刑法第56條之連續犯規定業經刪除，即修正後之刑法
        已無連續犯得論以裁判上一罪之情形，參照該修正條文
        之立法理由，即修正條文說明謂「至連續犯廢除後，對
        於部分習慣犯，例如竊盜、吸毒等犯罪，是否會因適用
        數罪併罰而使刑罰過重產生不合理之現象一節，在實務
        上應可參考德、日等國之經驗，委由學界及實務以補充
        解釋之方式，發展接續犯之概念，對於合乎『接續犯』
        或『包括的一罪』之情形，認為構成單一之犯罪，以限
        縮數罪併罰之範圍，用以解決上述問題。」等語，則依
        前揭修法意旨，於修正刑法施行後，自應就多次施用毒
        品之犯罪重新檢討是否合乎『接續犯』或『包括的一罪
        』之情形，其中屬包括一罪概念中之「集合犯」，係立
        法者在犯罪構成要件所描述及預設之該當行為，本身即
        具有不斷反覆實施之特性，而是否為集合犯之判斷標準
        ，其一類型係從法條文義即可得知，如「收集」國防機
        密罪、「收集」偽造通用貨幣罪，由法條所規定「收集
        」之文義，即知「收集」之行為具有不斷實施之特性；
        另一集合犯之類型，則係由構成要件規範目的與日常生
        活經驗之典型違犯型態加以判斷，例如基於吸毒成癮之
        道理，再衡諸法院實務經驗，反覆成習之多次施用毒品
        舉止，實係施用毒品罪違犯之常態與典型，則行為人反
        覆多次之施用毒品行為，即係犯單一施用毒品罪之集合
        犯行為。從而，原刑法第56條連續犯規定刪除後，本件
        被告多次施用第一級毒品之行為，即應認屬集合犯行為
        ，自仍應論以一罪（同此見解者，參張淳淙，「從刑法
        修正論行為之罪數」，刊載於司法周刊1286期司法文選
        別冊；林鈺雄，「跨連新舊法之施用毒品行為─兼論行
        為單數與集合犯、接續犯概念之比較」，刊載於臺灣本
        土法學雜誌，第84期，頁141 以下），而依修正前刑法
        第56條之規定，本件被告多次施用毒品行為須論以連續
        犯之一罪，並得加重其刑至二分之一，則修正前刑法第
        56條之規定顯對被告較為不利。至刑法修正條文施行前
        ，向來均認為行為人基於概括犯意而為多次施用毒品行
        為，應依修正前刑法第56條規定論以連續犯，至修正條
        文施行後，為因應連續犯規定之廢除，自應發展「包括
        一罪」之概念，即須就修正條文施行前之「包括一罪」
        概念加以修正，以茲適用，此揆諸前揭立法意旨（即修
        正說明）即明，是以於刑法修正條文施行後重新定義「
        集合犯」概念，而將行為人多次施用毒品行為論以集合
        犯，雖與刑法修正條文施行前論以連續犯有所不同，惟
        此為法律變更之當然結果，亦符合立法意旨，並無何理
        論不一致或矛盾之情形，併此敘明。
  （三）綜上，本件經綜合觀察全部罪刑比較之結果，依修正後
        刑法第2 條第1 項後段規定，應適用95年7 月1 日修正
        條文施行後刑法第47條第1 項之規定。
三、核被告甲○○所為，係犯毒品危害防制條例第10條第1 項之
    施用第一級毒品罪。其持有海洛因之低度行為，為施用之高
    度行為所吸收，不另論罪。被告多次施用第一級毒品之行為
    ，係屬集合犯行為，自仍應論以一罪。再查，被告曾於90年
    間因違反毒品危害防制條例案件，經本院判處有期徒刑八月
    ，嗣於臺灣高等法院審理時經撤回上訴而確定，於91年12月
    16日執行完畢；復於91年間因違反毒品危害防制條例案件，
    經本院判處有期徒刑四月確定，於92年4 月8 日易科罰金執
    行完畢，依95年7 月1 日修正條文施行後刑法第47條第1 項
    之規定論以累犯，並加重其刑。爰審酌被告犯後業已坦承不
    諱，態度尚稱良好，施用毒品之犯行係戕害其自身，對社會
    治安尚非危害甚鉅，兼衡被告犯罪之動機、目的、手段、所
    生危害等一切情狀，量處如主文所示之刑，以示懲儆。至扣
    案之海洛因一包（驗餘淨重0.04公克），不問屬於犯人與否
    ，應依毒品危害防制條例第18條第1 項前段之規定宣告沒收
    銷燬。
據上論斷，應依刑事訴訟法第273 條之1 第1 項、第299 條第1
項前段，毒品危害防制條例第10條第1 項、第18條第1 項前段，
刑法第11條前段，95年7 月1 日修正條文施行後刑法第2 條第1
項後段、第47條第1 項，判決如主文。
本案經檢察官黃仙宜到庭執行職務。
中    華    民    國    95    年    10    月    26    日
                  刑事第十四庭  法  官  林海祥
上列正本證明與原本無異。
如不服本判決，應於判決送達後10日內向本院提出上訴狀（應附
繕本），上訴於臺灣高等法院。
                                書記官  陳金鳳
中    華    民    國    95    年    10    月    26    日
附錄本案論罪科刑法條全文：
毒品危害防制條例第10條
施用第一級毒品者，處 6 月以上 5 年以下有期徒刑。
施用第二級毒品者，處 3 年以下有期徒刑。


司法院資訊處製作；財團法人民間司法改革基金會備份。
